【裁判字號】    99,訴,1563
【裁判日期】    990825
【裁判案由】    違反槍砲彈藥刀械管制條例
【裁判全文】
臺灣臺中地方法院刑事判決              99年度訴字第1563號
公  訴  人  臺灣臺中地方法院檢察署檢察官
被      告  甲○○
指定辯護人  本院公設辯護人乙○○
上列被告因違反槍砲彈藥刀械管制條例案件，經檢察官提起公訴
（99年度偵字第11082 號），本院判決如下：
    主    文
甲○○未經許可，持有可發射子彈具有殺傷力之手槍，累犯，處
有期徒刑參年陸月，併科罰金新臺幣伍萬元，罰金如易服勞役，
以新臺幣壹仟元折算壹日，扣案之改造手槍壹支（含彈匣，槍枝
管制編號：0000000000號）沒收。
    事  實
一、甲○○前因賭博案件（下稱案），經臺灣高等法院臺中分
    院於民國84年5 月17日以84年度上易字第758 號判決判處有
    期徒刑6 月確定，同年間因懲治盜匪條例、傷害等案件（下
    稱、案），經本院以83年度訴字第3528號判決分別判處
    有期徒刑8 年、8 月，定應執行刑8 年6 月確定，同年間再
    因侵占案件（下稱案），經臺灣高等法院臺中分院以84年
    度上易字第1868號判決判處有期徒刑3 月確定，同年並因槍
    砲彈藥刀械管制條例案件（下稱案），經同院以84年度上
    易字第1701號判決判處有期徒刑4 月確定，上開、、
    案與其另犯之無故去職罪（海總部84年審特字第949 號，判
    處有期徒刑1 年4 月），並經臺灣高等法院臺中分院以85年
    度聲字第524 號裁定合併定應執行有期徒刑9 年2 月，經與
    上開、罪接續執行，於89年1 月6 日縮短刑期假釋出監
    ，然甲○○於假釋期間再犯槍砲彈藥刀械管制條例、妨害公
    務等案件，經臺灣高等法院臺中分院以90年度上訴字第1227
    號判決分別判處有期徒刑1 年4 月、3 月，應執行有期徒刑
    1 年5 月確定，上開假釋並經撤銷，尚有殘刑3 年9 月13日
    ，經與上開再犯之槍砲等罪接續執行，於95年12月26日縮短
    刑期執行完畢出監，仍不知悔改。
二、甲○○明知可發射子彈具殺傷力之各式手槍，係屬槍砲彈藥
    刀械管制條例第4 條第1 項第1 款所列之槍砲，非經中央主
    管機關之許可，不得持有，其竟基於持有具有殺傷力槍枝之
    犯意，未經許可，於89年間（起訴書誤為「96年間」）某日
    ，向不詳姓名年籍之成年人處購得仿FN廠半自動手槍製造，
    換裝土造金屬槍管而成之可發射子彈具有殺傷力之改造手槍
    1 支（含彈匣，槍枝管制編號：0000000000號）後，持有上
    開改造手槍（含彈匣），嗣於96年間某日，將上開改造手槍
    （含彈匣）交付友人蕭宗昆代為寄藏，蕭宗昆即將之藏放在
    臺中市○○路454 號12樓之1 之住處內，嗣因甲○○、蕭宗
    昆於96年8 月至10月間共同參與多件結夥三人以上強盜案件
    ，為警於96年10月4 日下午4 時許，拘提蕭宗昆到案後，經
    徵得蕭宗昆之同意，前往上址住處內搜索，蕭宗昆並主動向
    執行搜索之員警指出上開槍枝藏放位置，因而查悉上情（蕭
    宗昆業於99年4 月19日死亡，所涉寄藏可發射子彈具殺傷力
    之手槍案件另經臺灣臺中地方法院檢察署檢察官以99年度偵
    字第7767號案件為不起訴處分確定）。
三、案經臺灣臺中地方法院檢察署檢察官自動檢舉偵查起訴。
    理  由
甲、程序方面：
一、內政部警政署刑事警察局所出具之96年11月15日刑鑑字第09
    60171996號鑑驗書，係鑑定人員針對被告開槍擊發後產生之
    彈頭、彈頭等物進行鑑定，依其所見內容製作之證明文書，
    核其本質乃為被告以外之人於審判外之書面陳述，為傳聞證
    據，惟該項證據係檢察官依刑事訴訟法第208 條第1 項規定
    授權司法警察依法送請內政部警政署刑事警察局此一專業鑑
    定機構鑑定而得者，屬同法第159 條第1 項之「除法律有規
    定者外」之情形，無須準用鑑定人具結之規定，自得採為證
    據。
二、按刑事訴訟法第159 條之1 第2 項規定：「被告以外之人於
    偵查中向檢察官所為之陳述，除顯有不可信之情況者外，得
    為證據。」已揭示被告以外之人於偵查中向檢察官所為之陳
    述，原則上為有證據能力，僅於顯有不可信之情況，始例外
    否定其得為證據。依卷內資料，同案被告蕭宗昆於本案偵查
    中係以被告身分接受檢察官訊問，本無命其具結規定之適用
    。而其於99年4 月19日業已死亡，本院審理中自無從予以傳
    喚作證，揆諸上開規定，同案被告蕭宗昆於本案偵查中以被
    告身分所為之陳述及其於另案強盜案件偵查中以被告身分所
    為之陳述，卷內既別無具有顯不可信之事證存在，自得作為
    本案證據。
三、又按被告以外之人（包括證人、鑑定人、告訴人、被害人及
    共同被告等）於審判外之陳述雖不符刑事訴訟法第159 條之
    1 至之4 等4 條之規定，而經當事人於審判程序同意作為證
    據，法院審酌該言詞陳述或書面陳述作成時之情況，認為適
    當者，亦得為證據；當事人、代理人或辯護人於法院調查證
    據時，知有刑事訴訟法第159 條第1 項不得為證據之情形，
    而未於言詞辯論終結前聲明異議者，視為有前項之同意，同
    法第159 條之5 定有明文。立法意旨在於傳聞證據未經當事
    人之反對詰問予以核實，原則上先予排除。惟若當事人已放
    棄反對詰問權，於審判程序中表明同意該等傳聞證據可作為
    證據；或於言詞辯論終結前未聲明異議，基於尊重當事人對
    傳聞證據之處分權，及證據資料愈豐富，愈有助於真實發見
    之理念，且強化言詞辯論主義，使訴訟程序得以順暢進行，
    上開傳聞證據亦均具有證據能力。本案公訴人、被告甲○○
    及指定辯護人於本院準備程序中，業已同意下列引用之證據
    作為本案證據調查，嗣於本院言詞辯論終結前，復未就本院
    引用之下列證據爭執其證據能力，且本院審酌證據作成之形
    式，均無瑕疵、與待證事實具有關聯性等情況，認為適當，
    且無不法取得之情形，應認得為證據。揆諸前開說明，就本
    案所引用之各項證據均得採為本案證據。
乙、實體方面：
一、訊據被告就其持有扣案改造手槍之事實並不否認，惟辯稱：
    該手槍在其於96年8 月22日到臺中縣大里市○里路282 號獅
    子林遊藝場強盜案中，有持以作為犯罪工具，當時因手槍壞
    了，之後就被蕭宗昆拿回去，應該在那個強盜案中一起判，
    並未另犯持有手槍罪云云。經查：
（一）扣案改造手槍經送鑑定結果，認係改造手槍，由仿FN廠半
      自動手槍製造之槍枝，換裝土造金屬槍管而成，擊發功能
      正常，可供擊發適用子彈使用，認具殺傷力乙節，有內政
      部警政署刑事警察局96年11月15日刑鑑字第0960171996號
      槍彈鑑定書1 份及槍枝鑑驗照片在卷可稽（見臺灣臺中地
      方法院檢察署99年度偵字第7767號卷第42至47頁）。而扣
      案槍枝經本院當庭勘驗後，發現該槍枝滑套後方確有破損
      痕跡，惟滑套仍可自動推移至後方，並未因後方破損致滑
      套無法滑動乙節，此有本院99年8 月10日勘驗筆錄及勘驗
      照片5 幀附卷可知。是以，扣案手槍雖存槍枝滑套後方破
      損之情形，惟該破損之處尚屬微小，且經鑑定機關以性能
      檢驗法、試射法鑑定後，確認該扣案槍枝為可發射子彈具
      有殺傷力之改造手槍無訛，合先認定。
（二）扣案改造手槍係警方於96年10月4 日下午4 時許，在蕭宗
      昆之臺中市○○路454 號12樓之1 住處內執行搜索時，經
      蕭宗昆主動向執行搜索之員警指出上開槍枝藏放位置，因
      而查獲乙節，業據警員朱崇憲於另案強盜案件之97年8 月
      27日審理中到庭具結證稱：96年10月4 日下午9 時20分伊
      有去蕭宗昆臺中市○○路住處搜索並起獲改造手槍1 把，
      執行搜索時，蕭宗昆有供述現場有1 支槍枝，但已經不能
      用了等語在卷（見本院審理卷第432 至433 頁審判筆錄影
      本），同案被告蕭宗昆於同日審判期日對證人朱崇憲之證
      言表示意見謂：「被警察查獲的槍枝是甲○○寄放在我那
      邊的，我在警局時已經有跟警察講我那邊還有1 支槍枝，
      並不是警察搜索出來的。」等語，而被告斯時亦對證人朱
      崇憲之證詞表示意見謂：「蕭宗昆住處所搜獲的槍之是我
      寄放在蕭宗昆那邊的沒有錯。」（以上見本院審理卷第43
      4 頁審判筆錄影本），核與蕭宗昆於該強盜案件之97年1
      月23日準備程序中所供：「附表二編號27改造手槍部分我
      承認是在我住所被扣到的，但這支手槍並不是我所有，是
      甲○○之前留下來的，甲○○說那支手槍壞了，不打算帶
      在身上。」等語，及被告於該強盜案件之97年1 月23日準
      備程序中所供：「編號27改造手槍部分是我之前留在蕭宗
      昆住處那邊的，那支手槍壞了，我不打算帶在身上。」等
      語（以上見本院審理卷第202 頁準備程序筆錄影本），及
      被告另於該強盜案件之97年6 月20日審判期日中所供：「
      本件我所參與共同行搶的強盜案件，我的部分都是有持手
      槍犯案，所帶的槍都是起訴書附表二編號16的貝瑞塔改造
      手槍，至於其他跟我一起行搶的人所帶的電擊棒都是附表
      二編號2 的那支電擊棒，…另所使用的開山刀都是附表二
      編號1 的開山刀。」等語（見本院審理卷第300 頁審判筆
      錄影本），互核相符。此外，同案被告蕭宗昆於本案偵查
      中亦供稱：「（這支槍是甲○○的槍枝寄放在你那裡？）
      是。」、「（他是何時交給你？）應該是96年。」、「（
      他給你時，有跟你講什麼？）他說那支槍壞了，沒有地方
      放，叫我先收著，我藏在衣櫥內，這支槍是我主動告訴警
      方才查獲的，我這樣子應該是算自首，當時在法院開庭時
      ，有叫警察來問過了，符合自首的條件。」等語綦詳（見
      臺灣臺中地方法院檢察署99年度偵字第7767號卷第11至12
      頁），復有南投縣警察局南投分局96年10月4 日搜索扣押
      筆錄暨扣押物品目錄表1 份、南投縣政府警察局查獲蕭宗
      昆槍砲案照片、南投縣政府警察局槍枝初步檢視報告表暨
      槍枝照片在卷可參（見另案強盜案件之投警刑偵2 字第00
      960038108 號警卷第50至53頁、第161 至166 頁反面）。
      從而，依上開證人朱崇憲之證述、同案被告蕭宗昆及被告
      之歷次供述、搜索扣押筆錄及扣押物品目錄表等證據調查
      結果，並就同案被告蕭宗昆之陳述與被告甲○○之供述相
      互對照以觀，可知扣案改造手槍1 支應為被告所持有之槍
      枝，惟於96年間交付同案被告蕭宗昆代為寄藏乙節，足堪
      認定。是被告於本院審理中辯稱：扣案改造手槍是蕭宗昆
      於96年間要共犯強盜案前準備的，非其所有云云，要屬事
      後卸責之詞，不足採信。
（三）雖被告於本院審理中辯稱：該手槍是於96年8 月22日該次
      獅子林遊藝場內犯罪使用，是蕭宗昆準備的，非其所有云
      云，並經證人丙○○到庭具結證稱：伊有於96年8 月22日
      凌晨0 時22分跟甲○○、陳瑞慶去臺中縣大里市○里路28
      2 號獅子林遊藝場強盜，當時伊與甲○○分別持槍，刀子
      是陳瑞慶拿的，這些東西是蕭宗昆帶去的，兩支槍伊不知
      道是什麼槍，只知道一支大支的，一支小支的，伊拿小支
      的，在強盜過程伊有無使用小支的槍，但沒有發射，伊是
      拿來敲老闆，全程都沒有發射，伊敲的時候，槍枝滑套已
      經裂掉了，伊等犯案所使用的工具，用完之後全部都交給
      蕭宗昆，伊不知道被告如何處理該滑套裂掉的手槍，伊知
      道有在蕭宗昆住處搜到1 支槍枝，但不知道是不是就是這
      支滑套壞掉的槍枝；第二次去獅子林遊藝場強盜是伊拿刀
      ，甲○○拿槍，蕭宗昆好像是拿刀，工具也是蕭宗昆拿去
      的，蕭宗昆第一次去獅子林遊藝場也是拿刀等語在卷，觀
      諸證人丙○○於本院審理中之證述似與被告所辯「於96年
      8 月22日獅子林遊藝場強盜案有持2 支槍，其中1 支壞掉
      」、「槍枝是蕭宗昆準備的」等節相符。惟本院調查證據
      結果，認為證人丙○○上開證述，要與事實不符，不足採
      信，茲分述其理由如下：
    1.證人丙○○於另案強盜案件之96年11月8 日警詢中明確供
      稱：96年8 月22日凌晨0 時20分許，在大里市○里路282
      號獅子林遊藝場之強盜案，伊持刀和甲○○持槍、陳瑞慶
      持刀進入強盜，所得不知，伊分得8 至9 千元等語在卷（
      見臺灣南投地方法院檢察署96年度偵字第4840號卷第59至
      65頁、本院審理卷第498 至499 頁警詢筆錄影本），嗣證
      人丙○○於法院審理中因坦承該次犯罪，故未詳予說明該
      次強盜案之過程，僅於其後之準備程序、審理中就曾否認
      參與之「96年9 月21日獅子林遊藝場強盜案」乙節，供稱
      ：起訴書編號9 也就是獅子林遊藝場部分（係指96年9 月
      21日第二次前往獅子林遊藝場強盜之該次犯行），是伊和
      甲○○、蕭宗昆3 人行搶，這件陳瑞慶應該沒有參與，甲
      ○○拿槍、蕭宗昆拿電擊棒，伊則是拿開山刀，那天甲○
      ○跟伊上去3 樓房間押被害人施錦松下來，在他房間拿了
      一些戒指，當時1 樓有1 個店員在，蕭宗昆在1 樓看守店
      員，這次搶得現金的數額伊不記得了等語，核與同案被告
      蕭宗昆及被告於同次準備程序中就此部分所為陳述均相符
      （見本院審理卷第304 至310 頁準備程序筆錄影本），由
      此顯見證人丙○○於96年8 月22日、96年9 月21日2 次共
      同強盜獅子林遊藝場時，均係持開山刀前往，至堪認定。
    2.是以，證人丙○○雖於本院審理中改稱其於96年8 月22日
      該次強盜時係持槍，槍是蕭宗昆帶來的云云，惟同案被告
      蕭宗昆於另案強盜案件審理中始終否認有參與該次強盜犯
      罪，證人丙○○及被告甲○○於該案審理中，亦未曾提及
      同案被告蕭宗昆亦有參與該案乙事，況經臺灣南投地方法
      院、臺灣高等法院臺中分院先後審理結果，亦均認定96年
      8 月22日前往獅子林遊藝場強盜之人為「甲○○、丙○○
      、陳瑞慶3 人」，「犯罪方法取得之財物」則係「由甲○
      ○駕駛蕭宗昆所有之車牌號碼LH-5171 號自小客車搭載丙
      ○○、陳瑞慶至左列地點，頭戴鴨舌帽，由甲○○持具殺
      傷力之改造手槍1 把，丙○○、陳瑞慶各持開山刀1 把，
      共同以強暴、脅迫至使該遊藝場負責人施錦松不能抗拒，
      而搜刮現金約8 萬元，得手後駕車逃逸」等情綦詳，此經
      本院核閱上開強盜案件全案卷證屬實，並有臺灣南投地方
      法院96年度訴字第1260號刑事判決、臺灣高等法院臺中分
      院98年度上訴字第424 號刑事判決各1 份在卷可稽。顯見
      證人丙○○於本院審理中就此部分所為證述，不僅與同案
      被告蕭宗昆之供述不符，亦與另案審理之調查結果有悖，
      其於本院審理中所言是否屬實，尚值懷疑。
    3.再者，證人丙○○就同案被告蕭宗昆參與上述第一次獅子
      林遊藝場強盜案之過程，先於檢察官主詰問時證稱：「第
      一次強盜獅子林遊藝場是由我與甲○○、陳瑞慶前往，而
      蕭宗昆那次也有去，蕭宗昆開車，我是第一次去強盜遊藝
      場時拿槍敲老闆的頭，該次是我與甲○○、陳瑞慶、蕭宗
      昆一同前往強盜。」等語，嗣經本院訊問關於蕭宗昆參與
      兩次獅子林遊藝場強盜案是持何工具此一問題時，證人丙
      ○○又答稱「他都拿刀子而已，應該是這樣。」衡情，證
      人丙○○既稱蕭宗昆於第一次獅子林遊藝場強盜案時係負
      責開車，又稱蕭宗昆有持刀，顯有矛盾。況，倘依證人丙
      ○○所言「蕭宗昆於第一次去獅子林遊藝場強盜時是持刀
      ，去的時候蕭宗昆會背一個包包，工具是蕭宗昆打開袋子
      伊等伸手去拿，蕭宗昆沒有問我會不會使用槍枝，我也沒
      告訴我伊不會用槍」乙節為真，何以其不自己持槍，反推
      由不諳槍枝使用之證人丙○○持槍之理？蓋使用槍枝之危
      險性遠大於一般刀械、棍棒，若非嫻熟槍枝使用之人，無
      端持槍犯罪，倘遇被害人反抗或遇警方追捕，匆忙之中極
      易發生槍枝走火之情事，不僅危及持槍者之生命身體安全
      ，甚且易使渠等之犯罪行為立即被揭露、查獲，衡諸常情
      及經驗法則、論理法則而言，倘同案被告蕭宗昆確為在上
      述強盜案件中負責準備槍枝、開山刀等工具之人，衡情應
      屬較嫻熟槍枝使用之人，理應由蕭宗昆自己持槍才符情理
      ，是證人丙○○就此部分所言，實不合理。
    4.況證人丙○○經檢察官行當庭質以「第一次去獅子林遊藝
      場強盜的情形，你之前在另案偵查中、法院審理時，你都
      說你是拿開山刀，為何你今天會說你是持槍，而且有用槍
      打被害人的頭」此一問題時，證人丙○○答稱「我參與的
      強盜案好多件，有時拿刀、有時拿槍，我忘記了我之前為
      何那樣說。」，經檢察官緊接質以「你究竟記不記得第一
      次去獅子林遊藝場強盜是拿什麼工具」此一問題時，證人
      丙○○又確稱「拿槍」，而檢察官再詰以「你方才就說參
      加的強盜很多，有時拿刀，有時拿槍，為何可確認第一次
      去獅子林遊藝場是拿槍」此一問題，證人丙○○又稱「我
      記得我第一次去獅子林遊藝場有拿槍敲人。」，嗣檢察官
      質疑證人丙○○之前在另案強盜案經檢察官訊問、法院審
      理時，均稱上開獅子林遊藝場強盜案，都是由其與陳瑞慶
      持開山刀，甲○○持槍，跟其在本院審理中所述不同時，
      證人丙○○又稱「我參與的強盜案件太多件，有時我持刀
      ，有時我持槍，我知道我有拿槍敲老闆，我去獅子林遊藝
      場強盜兩次，我記得我有拿槍敲老闆的頭，第二次強盜獅
      子林遊藝場是由我與甲○○、蕭宗昆前往，第一次強盜獅
      子林遊藝場是由我與甲○○、陳瑞慶前往，而蕭宗昆那次
      也有去，蕭宗昆開車，我是第一次去強盜遊藝場時拿槍敲
      老闆的頭，該次是我與甲○○、陳瑞慶、蕭宗昆一同前往
      強盜。第二次去獅子林遊藝場強盜的人有沒有陳瑞慶我忘
      了。」等語，可見證人丙○○始終未能說明何以其在另案
      強盜案件偵查、審理中，未曾提及「其於第一次獅子林遊
      藝場強盜案中，係持槍，且有以槍敲被害人，蕭宗昆有參
      與該次強盜案」之犯罪情節，是以，證人丙○○於本院審
      理中堅稱「其在第一次獅子林遊藝場強盜案有持槍」乙事
      ，殊值懷疑。
    5.此外，本院質之證人丙○○既於本院審理中證稱其持槍，
      為何於96年11月8 日警詢中供稱「96年8 月22日前往獅子
      林遊藝場，我持刀，甲○○持槍，陳瑞慶持刀」此一問題
      時，證人丙○○僅答以「不記得」，本院再質以「該次警
      詢製作時間距離案發不到4 個月，為何你現在說不記得，
      當時為何會那樣講，且你該次警詢並沒提到蕭宗昆有參與
      第一次獅子林遊藝場強盜案，跟你今日所述明顯不同，為
      何如此？」及「既然這兩次去獅子林遊藝場強盜案，都是
      蕭宗昆帶工具去，為何你在96年11月8 日警詢中為何沒有
      說蕭宗昆有去？」等問題時，證人丙○○又僅答以「我不
      知道」云云，而指定辯護人請證人丙○○辨識其於96年8
      月22日所持槍枝為97年度偵卷第7767號卷第45、46頁所附
      照片之何一槍枝時，證人丙○○則稱「我認不出來，兩支
      槍都一樣」，及辯護人詰以「97年12月9 日南投地院審理
      的時候，當時審判長有提示蕭宗昆96年11月28日警詢筆錄
      ，問你們有無意見，當時甲○○說在蕭宗昆住處查獲的那
      把槍枝並沒有在本件強盜案使用，在高雄麻將賭場犯案當
      時都是在他的皮包查到的那兩支，他說他從頭到尾都是拿
      貝瑞塔手槍，當時你都說你沒意見，為何你當時沒有說到
      你有持槍滑套壞掉的事情？」、「在南投地院97年10月16
      日開準備程序時，甲○○他也一直說你們犯案所使用的槍
      ，就是在那邊扣到的槍，當時你也沒有對於你們在大里獅
      子林遊藝場強盜表示意見，你今日怎麼會特別記得？」、
      「另外南投地院97年8 月24日審理時你也在場，甲○○他
      也說另外一支改造手槍、子彈在你們多次強盜時，他都放
      在袋子裡面沒有拿出來用，你那時為何也沒有表示意見？
      」等問題時，證人丙○○亦僅答稱「我不記得了」、「我
      記得有敲一次」、「我不知道」等語，亦未清楚說明何以
      其前後記憶內容竟有如此明顯差異存在。是本院審酌證人
      丙○○於96年11月8 日警詢、97年8 月24日審判期日、97
      年10月16日準備程序及97年10月9 日審判期日等次為陳述
      時，距離另案強盜案件發生時間尚近，且證人丙○○及被
      告等人於該案審理中均坦承有參與上述96年8 月22日及96
      年9 月21日兩次之獅子林遊藝場強盜案，衡情，渠等斯時
      對於犯罪過程之記憶自然較為清晰，渠等自會就參與犯罪
      之過程、成員、分工情形、犯罪工具等犯罪構成要件如實
      供述，俾供法院審理調查事實，除證人丙○○於上揭警詢
      中坦認於96年8 月22日該次強盜獅子林遊藝場時，係持開
      山刀犯罪，且參與成員為伊與陳瑞慶、被告3 人外，嗣檢
      察官據以起訴並詳載渠等之犯罪手段如起訴書附表一編號
      一所述之內容，證人丙○○及被告於法院審理中均表示坦
      承犯罪，且均未曾特予陳述證人丙○○於96年8 月22日該
      次強盜獅子林遊藝場時，係持槍犯罪及蕭宗昆亦有參與等
      情節，反於距離案發時間( 即96年8 月22日) 已近3 年之
      本院99年8 月10日審判期日中，由證人丙○○具結證述：
      96年8 月22日該次其有持槍犯罪，槍枝由蕭宗昆準備，槍
      枝在該次強盜時因用來敲打被害人的頭致槍枝滑套壞掉，
      犯罪後該槍枝交給蕭宗昆等情，而與其、被告、蕭宗昆等
      人前於另案強盜案件警詢、偵查及審理中所為供述互有違
      逆，反與被告嗣於本院審理中之答辯內容相吻合，實有悖
      於經驗法則、論理法則，顯然係將持有扣案改造手槍之犯
      罪諉由已死亡之蕭宗昆承擔，此亦與蕭宗昆於另案強盜案
      件之警詢、審理中及於本案偵查中所為：扣案改造手槍是
      甲○○於96年間所寄藏等語，及被告於另案強盜案件警詢
      、偵查、審理中所為之供述，均有明顯出入，足認證人丙
      ○○嗣於本院審理中所為上開證述，要屬事後附和被告辯
      詞，亦欲迴護被告之詞，不足採信。益徵被告於本院審理
      中所為上開辯解，要屬事後推諉卸責之詞，不足採信。
（四）審酌被告於另案強盜案件經檢察官訊問時，業就其取得扣
      案改造手槍之過程，明確供稱：96年10月4 日上午5 時在
      泡沫紅茶店被查獲的那2 支改造手槍是其的，在96年8 月
      初在彰化縣伸港鄉以8 萬元向別人買的，子彈是附贈；警
      方在蕭宗昆住處找到1 支改造手槍，是1 把模型槍，其在
      89年買的，是供退換零件用，之後就放在蕭宗昆租屋處等
      語在卷，此觀諸被告另案強盜案之96年10月5 日偵訊筆錄
      記載即明（見本院審理卷第134 至137 頁及臺灣南投地方
      法院檢察署96年度他字第621 號卷第134 至136 頁），顯
      見扣案改造手槍早於89年間即為被告購入後予以持有無疑
      。嗣該改造手槍既係於96年10月4 日為警在蕭宗昆住處執
      行搜索時所查獲，則被告持有該槍枝之期間即為自89年間
      購入時起至96年10月4 日晚上9 時20分許查獲時止乙節，
      至堪認定。是被告辯稱：其有於96年8 月22日該次強盜案
      中使用扣案改造手槍，法院不能另為判決云云，要屬無據
      ，不予採信。
（五）綜上各情，被告前開所辯，尚無足採，本案事證明確，被
      告犯行堪予認定，應依法論科。
二、按槍砲彈藥刀械管制條例第4 條所稱之槍砲、彈藥，依同條
    例第5 條之規定，非經中央主管機關許可，不得製造、販賣
    、運輸、轉讓、出租、出借、持有、寄藏或陳列。又槍砲彈
    藥刀械管制條例第4 條第1 項第2 款之「彈藥」，係指前款
    各式槍砲所使用之砲彈、子彈及其他具有殺傷力或破壞性之
    各類炸彈、爆裂物。被告持有之扣案改造手槍既經本院認定
    係可發射子彈具有殺傷力之改造手槍，核屬槍砲彈藥刀械管
    制條例第4 條第1 項第1 款、第8 條所規定之「手槍」。次
    按持有槍砲之行為為長時間之繼續，乃行為之繼續而非狀態
    之繼續，故如未受允准，持有槍砲而無正當理由之行為持續
    長時間，於終止寄藏、持有行為前，均在其犯罪行為實施中
    。其間法律縱有變更，其行為既繼續實施至新法施行以後，
    即與犯罪後法律有變更之情形不同，不生新舊法比較適用之
    問題（最高法院75年度台上字第3370號判決意旨參照）。又
    按未經許可，無故持有槍、彈罪，其持有之繼續，為行為之
    繼續，至持有行為終了時，均論為一罪，不得割裂。若以之
    犯他罪，兩罪間之關係如何，端視其開始持有之原因為斷。
    如早已非法持有槍、彈，後另起意犯罪，或意圖犯甲罪而持
    有槍、彈，卻持以犯乙罪，均應以數罪併罰論處；如行為人
    為犯特定之罪而持有槍、彈，並於持有槍、彈後即緊密實行
    該特定犯罪，雖其持有槍、彈之時、地與犯特定罪之時、地
    ，在自然意義上非完全一致，然二者仍有部分合致，且犯罪
    目的單一，依一般社會通念，認應評價為一罪方符刑罰公平
    原則，如予數罪併罰，反有過度處罰之虞，與人民法律感情
    亦未契合；是於牽連犯廢除後，適度擴張一行為概念，認此
    情形為一行為觸犯數罪名之想像競合犯，方屬適當（最高法
    院97年度台上字第3706號判決意旨、98年度台上字第60 號
    判決意旨參照）。查被告雖自89年間購入上開改造手槍後即
    開始持有，惟其持有該手槍之行為，繼續至96年10月4 日晚
    上9 時21分許，為警在蕭宗昆之臺中市○○路454 號12樓之
    1 住處內執行搜索而查獲，是被告持有該手槍之行為係繼續
    至警方查獲時為止，故核被告所為，係違反槍砲彈藥刀械管
    制條例第8 條第4 項之未經許可持有其他可發射子彈具殺傷
    力之改造手槍罪。另被告前曾受上揭事實欄一所載罪刑宣告
    及刑之執行完畢情形，此有臺灣高等法院被告前案紀錄表1
    份附卷可稽，其受此有期徒刑執行完畢後，5 年內故意再犯
    本案有期徒刑以上之罪，為累犯，應依刑法第47條第1 項之
    規定，加重其刑。爰審酌改造手槍性質上屬高度危險之物品
    ，被告任意持有具殺傷力之改造手槍，其行為危害社會治安
    非輕，及斟酌被告之品行、素行、智識程度為國中肄業（見
    本院審理卷第101 頁所附甲○○96年11月12日調查筆錄受詢
    問人欄之記載）及其犯罪後之態度等一切情狀，量處如主文
    所示之刑，並就所受罰金刑之部分併諭知易服勞役之折算標
    準，以資懲儆。至檢察官所為請求從重量刑之求刑意見，尚
    不予採酌。至扣案改造手槍1 支（含彈匣），屬違禁物，應
    依刑法第38條第1 項第1 款規定併予宣告沒收。
據上論斷，應依刑事訴訟法第299 條第1 項前段，槍砲彈藥刀械
管制條例第8 條第4 項，刑法第11條前段、第47條第1 項、第42
條第3 項前段、第38條第1 項第1 款，判決如主文。
本案經檢察官張容姍到庭執行職務。
中    華    民    國    99    年    8     月    25    日
                  刑事第十八庭  審判長法  官   高文崇
                                      法  官   張清洲
                                      法  官   胡芷瑜
以上正本證明與原本無異。
如不服本判決，應於收受送達後10日內向本院提出上訴書狀，並
應敘述具體理由；其未敘述上訴理由者，應於上訴期間屆滿後20
日內向本院補提理由書（均須按他造當事人之人數附繕本）「切
勿逕送上級法院」。
                                      書記官   沈慧玲
中    華    民    國    99    年    8     月    25    日
附錄論罪科刑法條
槍砲彈藥刀械管制條例第8條
未經許可，製造、販賣或運輸鋼筆槍、瓦斯槍、麻醉槍、獵槍、
空氣槍或第4 條第1 項第1 款所定其他可發射金屬或子彈具有殺
傷力之各式槍砲者，處無期徒刑或5 年以上有期徒刑，併科新臺
幣1 千萬元以下罰金。
未經許可，轉讓、出租或出借前項所列槍枝者，處5 年以上有期
徒刑，併科新臺幣1 千萬元以下罰金。
意圖供自己或他人犯罪之用，而犯前二項之罪者，處無期徒刑或
7 年以上有期徒刑，併科新臺幣1 千萬元以下罰金。
未經許可，持有、寄藏或意圖販賣而陳列第1 項所列槍枝者，處
3 年以上10年以下有期徒刑，併科新臺幣700 萬元以下罰金。
第 1 項至第 3 項之未遂犯罰之。

司法院資訊處製作；財團法人民間司法改革基金會備份。
